臺灣士林地方法院民事裁定
110年度消債清字第54號
債  務  人  潘宥妃即潘麗文
代  理  人  陳昭全律師(法扶律師)
上列債務人聲請清算事件，本院裁定如下：
    主  文
債務人潘宥妃即潘麗文自中華民國一百一十一年一月十七日十七
時起開始清算程序。
命司法事務官進行本件清算程序。
    理  由
一、按債務人不能清償債務或有不能清償之虞者，於法院裁定開
    始更生程序或許可和解或宣告破產前，得依消費者債務清理
    條例（下稱消債條例）所定清算程序，向法院聲請清算，觀
    諸消債條例第3條、第80條規定自明。次協商或調解成立者
    ，債務人不得聲請更生或清算。但因不可歸責於己之事由，
    致履行有困難者，不在此限；第75條第2項所定債務人可處
    分所得扣除自己及依法應受其扶養者所必要生活費用之餘額
    ，連續3個月低於更生方案應清償之金額者，推定有不可歸
    責於己之事由之規定，於前項但書情形準用之；本條例施行
    前，債務人依金融主管機關協調成立之中華民國銀行公會會
    員，辦理消費金融案件無擔保債務協商機制與金融機構成立
    之協商，準用前2項之規定，消債條例第151條第7項至第9項
    亦各有明定。又法院開始清算程序之裁定，應載明其年、月
    、日、時，並即時發生效力；法院裁定開始更生或清算程序
    後，得命司法事務官進行更生或清算程序；必要時得選任律
    師、會計師或其他適當之自然人或法人一人為監督人或管理
    人，此觀同條例第83條第1項、第16條第1項規定即明。
二、聲請意旨略以：伊有不能清償債務之虞情事，前曾於民國95
    年間依「中華民國銀行公會會員辦理消費金融案件無擔保債
    務協商機制」請求共同協商債務清償方案並經協商成立，每
    月應還款新臺幣（下同）4萬2,174元，嗣經申請變更為1萬3
    ,127元。惟因伊配偶患有癌症，身體狀況不佳，無力再負擔
    子女扶養費，而伊每月薪資僅約4萬餘元，扣除伊與在學子
    女每月必要生活費用已無餘額，實已無力償還，係因不可歸
    責於己之事由，致履行協商條件有困難而毀諾。又伊未經法
    院裁定開始更生程序或許可和解或宣告破產，爰依法聲請清
    算等語。
三、查債務人主張之上開事實，業據提出債務人全戶戶籍謄本（
    見本院卷第20頁）、全國財產稅總歸戶財產查詢清單（見本
    院卷第22頁）、財團法人金融聯合徵信中心當事人綜合信用
    報告暨債務清理條例前置協商專用債權人清冊（見本院卷第
    36頁至第60頁），債務協商資料與協議書（見本院卷第62頁
    至第74頁）、機車行車執照（見本院卷第76頁）、南山人壽
    保險股份有限公司（下稱南山人壽公司）保險單（見本院卷
    第78頁至第88頁）、國泰人壽保險股份有限公司（下稱國泰
    人壽公司）保險單（見本院卷第90頁至第106頁）、美國安
    泰人壽保險股份有限公司（下稱安泰人壽公司）保險單（見
    本院卷第108頁至第110頁）、三商美邦人壽保險股份有限公
    司（下稱三商人壽公司）保險單（見本院卷第112頁至第119
    頁）、中國人壽保險股份有限公司（下稱中國人壽公司）保
    險單（見本院卷第120頁至第121頁、第337頁至第340頁）、
    108年5月迄今之存摺及交易資料影本（見本院卷第122頁至
    第238頁、第315頁至第332頁）、臺灣集中保管結算所證券
    存摺登摺資料（見本院卷第240頁至第246頁）、元大證券股
    份有限公司電子月對帳單（見本院卷第248頁至第266頁）、
    勞工保險被保險人投保資料表（見本院卷第268頁至第269頁
    ）、108及109年度綜合所得稅各類所得資料清單（見本院卷
    第270頁至第272頁）、薪資收入明細（見本院卷第274頁至
    第276頁）、110年勞工保險被保險人紓困貸款契約書（見本
    院卷第307頁）、中華民國人壽保險商業同業公會保險業通
    報作業資訊系統資料查詢結果表（見本院卷第333頁至第335
    頁）、建物基地租賃契約書（見本院卷第349頁）、債務人
    配偶之國立臺灣大學醫學院附設醫院診斷證明書（見本院卷
    第278頁）、全國財產稅總歸戶財產查詢清單（見本院卷第2
    80頁）、108及109年度綜合所得稅各類所得資料清單（見本
    院卷第282頁至第284頁）、勞工保險被保險人投保資料表（
    見本院卷第341頁至第343頁）、財政部臺北國稅局營業稅核
    定稅額繳款書（見本院卷第345頁至第347頁）、應受扶養人
    周哲宇、周哲仲之108及109年度綜合所得稅各類所得資料清
    單（見本院卷第286頁至第288頁、第291頁至第293頁）、全
    國財產稅總歸戶財產查詢清單（見本院卷第289頁、第295頁
    ）為證，並有債務人稅務電子閘門財產所得調件明細表（見
    本院卷第357頁至第363頁）、富邦人壽保險股份有限公司（
    下稱富邦人壽公司）110年7月12日陳報狀（見本院卷第377
    頁）、中國人壽公司110年7月20日中壽保規字第1100002684
    號函及所附保單資料（見本院卷第379頁至第387頁）、三商
    人壽公司110年7月26日(110)三法字第00926號函及所附保單
    資料（見本院卷第389頁至第396頁）、國泰人壽公司110年7
    月28日國壽字第1100071572號函及所附保單資料（見本院卷
    第397頁至第412頁）、南山人壽公司110年8月3日(110)南壽
    保單字第C2084號函及所附保單資料（見本院卷第413頁至第
    419頁）可稽。徵之債務人現年51歲，自陳自110年1月起至
    同年5月止，每月薪資平均約4萬1,231元等語（見本院卷第1
    2頁），以債務人所陳上開期間之薪資收入，及其配偶因患
    有癌症，身體狀況不佳，收入僅能支應個人所需（見本院卷
    第278頁、第282頁至第284頁、第306頁、第345頁至第347頁
    ）等情形，顯不足支付債務人自述之該期間每月必要生活費
    2萬1,202元（即依臺北市110年度每人每月最低生活費1.2倍
    計算）及直系血親卑親屬周哲宇、周哲仲之扶養費4萬2,404
    元（見本院卷第25頁），確無法負擔每月協商還款金額1萬3
    ,127元，可認債務人主張其因不可歸責於己之事由，致履行
    協商條件有困難等語，應值採信。又依債務人上述收入及必
    要支出情形，及債務人名下除有價值約27萬3,488元之保單
    、機車乙輛等財產外，並無其他財產，有前載富邦、三商、
    國泰、南山人壽公司函文及所附保單資料（見本院卷第377
    頁、第391頁、第407頁、第415頁）、機車行車執照（見本
    院卷第76頁）、全國財產稅總歸戶財產查詢清單（見本院卷
    第22頁）可佐，則以債務人陳報之債務總金額已達80萬1,20
    9元（見本院卷第28頁至第32頁），經綜合評估債務人財產
    、信用及勞力等狀況，堪認債務人確有不能清償債務之虞情
    事。此外，復查無消債條例第6條第3項、第8條或第82條第2
    項所定駁回清算聲請之事由，是債務人聲請清算，應屬有據
    。爰依首揭規定，裁定開始本件清算程序，並命司法事務官
    進行本件清算程序。
四、爰裁定如主文。　　　　
中　　華　　民　　國　　111 　年　　1 　　月　　17　　日
                  民事第三庭  法  官  林靖淳
以上正本係照原本作成。
本件裁定不得抗告。
中　　華　　民　　國　　111 　年　　1 　　月　　17　　日
                              書記官  洪忠改